臺灣臺中地方法院刑事判決　　　　　　　96年度訴字第1925號
公　訴　人　台灣臺中地方法院檢察署檢察官
被　　　告　甲○○
上列被告因違反毒品危害防制條例案件，經檢察官提起公訴（96
年度毒偵字第2374、2554號）及移送併案審理（96年度毒偵字第
2866號），被告在本院準備程序進行中就被訴事實為有罪之陳述
，本院合議庭裁定由受命法官獨任依簡式審判程序，本院判決如
下：
    主    文
甲○○施用第一級毒品，累犯，處有期徒刑捌月，減為有期徒刑
肆月，如易科罰金，以新臺幣壹仟元折算壹日。
    事  實
一、甲○○前分別因施用毒品案件，先後2次經強制戒治後，最
    後於民國（下同）91年9月5日執行完畢釋放，並由臺灣台中
    地方法院檢察署檢察官提起公訴，經法院判處有期徒刑1 年
    、4月，應執行有期徒刑1年確定；又因2次詐欺罪，經法院
    分別判處有期徒刑3月、4月確定，最後於94年4月26日執行
    完畢。詎其猶未能戒除毒癮，復於上揭強制戒治執行完畢釋
    放後5年內，基於施用第一級毒品海洛因之犯意，分別(1)於
    96年4 月11日、24日為本署觀護人採尿前72小時內之某時點
    ，在不詳地點，施用第一級毒品海洛因多次，嗣於96年4月
    11日上午11時10分許、24日上午10時許，經觀護人在本署採
    尿送驗查獲；(2)於民國96年5月8日前72小時內之某時，在不
    詳地點，施用第一級毒品海洛因至少1次。嗣於96年5月8日
    ，經台灣台中地方法院檢察署觀護人採尿送驗而查悉上情。
二、案經臺灣臺中地方法院檢察署檢察官自動檢舉偵辦及臺灣臺
    中地方法院檢察署檢察官移送併案審理，本院改依簡式審判
    程序審理。
    理  由
壹、程序方面：
一、按除被告所犯為死刑、無期徒刑、最輕本刑為3年以上有期
    徒刑之罪或高等法院管轄第1審案件者外，於法院行準備程
    序進行中，被告先就被訴事實為有罪之陳述時，審判長得告
    知被告簡式審判程序之旨，並聽取當事人、代理人、辯護人
    及輔佐人之意見後，裁定進行簡式審判程序；且受命法官行
    準備程序，與法院或審判長有同一之權限；又簡式審判程序
    之證據調查，不受刑事訴訟法第159條第1項、第161條之2、
    第161條之3、第163條之1及第164條至第170條規定之限制，
    刑事訴訟法第273條之1第1項、第279條第2項前段、第273
    條之2分別定有明文。
二、查本件被告甲○○所犯施用第一級毒品罪，非死刑、無期徒
    刑、最輕本刑為3年以上有期徒刑之罪，且非高等法院管轄
    第1審之案件，經本院合議庭裁定由受命法官行準備程序時
    ，被告就被訴事實為有罪之陳述後，復經本院合議庭裁定由
    受命法官獨任行簡式審判程序，是其證據之調查，自不受刑
    事訴訟法第159條第1項、第161條之2、第161條之3、第163
    條之1及第164條至第170條規定之限制，合先敘明。
貳、實體方面：
一、證據能力部分：
    現行刑事訴訟法為保障被告之反對詰問權，排除具有虛偽危
    險性之傳聞證據，以求實體真實之發見，於該法第159條第
    1項明定被告以外之人於審判外之言詞或書面陳述，除法律
    有規定者外，不得作為證據。本件檢察官及被告於本院準備
    程序及審理程序中，並未就本案卷內證據資料之證據能力提
    出爭執，且迄於言詞辯論終結前，均未主張有刑事訴訟法第
    159條第1項不得為證據之情形，應認均已同意本案卷內之證
    據資料均得作為本案證據，且經本院審酌後，認無不適當之
    情形，是本案卷內之證據均有證據能力，合先敘明。
二、認定犯罪事實所根據的證據及理由：
  (一)被告於本院審理中坦白承認確有於事實欄所載時、地施用第
    一級毒品海洛因數次之事實，而被告先後經臺灣台中地方法
    院檢察署觀護人採集之尿液，經送鑑定結果確分別呈嗎啡陽
    性反應，有中山醫學大學附設醫院檢驗科藥物檢測中心96年
    4 月11日實驗編號0000000號、96年5月9日實驗編號0000000
    號尿液檢驗報告各一份附卷可稽，被告之自白堪認與事實相
    符，洵堪採信。
  (二)本件事證明確，被告犯行洵堪認定。
三、論罪科刑的理由：
　(一)查海洛因屬毒品危害防制條例第2條第2項第1款規定之第一
    級毒品，核被告所為，係違反毒品危害防制條例第10條第1
    項之施用第一級毒品罪。
  (二)毒品危害防制條例所規定之施用第一級毒品犯行，具有因毒
    品成習而反覆施用之性質，復參酌最高法院95年度台上字第
    1079號判決揭示「刑事法若干犯罪行為態樣，本質上原具有
    反覆、延續實行之特徵，立法時既予特別歸類，定為犯罪構
    成要件之行為要素，則行為人基於概括之犯意，在密切接近
    之一定時、地持續實行之複次行為，倘依社會通念，於客觀
    上認為符合一個反覆、延續性之行為觀念者，於刑法評價上
    ，即應僅成立一罪。學理上所稱『集合犯』之職業性、營業
    性或收集性等具有重複特質之犯罪均屬之，例如經營、從事
    業務、收集、販賣、製造、散布等行為概念者是」之意旨，
    及最高法院71年台上字第2837號判例、92年度台上字第6744
    號判決意旨所揭示「行為人主觀上就同一犯罪構成事實，以
    單一行為之數個舉動接續進行，以實現一個犯罪構成要件，
    侵害同一法益，客觀上亦認係實施一個犯罪行為」之接續犯
    概念，足認毒品危害防制條例所規定處罰之施用毒品行為固
    具有反覆實施之性質，然各次施用毒品行為應係各自獨立，
    尚難認係同一行為之數次舉動，換言之，施用毒品行為與上
    揭接續犯之概念有別；而集合犯與連續犯之區別則在於立法
    者已將本質上具有反覆、延續實行之特徵予特別歸類而定為
    犯罪構成要件之行為要素，且依社會通念於客觀上認為符合
    一個反覆、延續性之行為觀念者即應僅成立集合犯之一罪，
    反之則係連續犯。準此，毒品危害防制條例既依成癮性、濫
    用性及對社會危害性而將毒品分為四級，且僅規定處罰施用
    第一、二級毒品，足見毒品危害防制條例所處罰施用第一、
    二級毒品，其構成要件之行為要素係具有濫用之反覆、延續
    實行，且依社會通念於客觀上認為符合一個反覆、延續性之
    行為觀念，於刑法評價上，即應僅成立「集合犯」之一罪。
    是被告於事實欄所載之時間反覆成習地多次施用毒品海洛因
    之行為，顯已有毒癮，揆諸前開說明，應為集合犯之包括一
    罪。又被告自96年5月8前72小時內之某時施用第一級毒品海
    洛因之犯行，與已起訴之犯罪事實既具包括一罪之實質上一
    罪關係，為起訴效力所及，本院自得併予審理。
  (三)被告前曾受如事實欄所載刑之宣告及執行完畢此有臺灣高等
    法院被告前案紀錄表及臺灣台中地方法院檢察署刑案資料查
    註紀錄表各1份在卷足憑，被告於有期徒刑執行完畢5年內，
    再故意犯本件有期徒刑以上之罪，為累犯，應加重其刑。
  (四)爰審酌被告犯罪之動機、目的，前經強制戒治後，仍不知戒
    絕，施用毒品多次為警查獲，施用毒品犯罪係自戕行為，對
    他人權益損害非鉅，犯罪後坦承犯行，態度良好等一切情狀
    ，量處如主文所示之刑。
  (五)又中華民國96年罪犯減刑條例業於96年7月4日公布，於同年
    月16日生效，被告之犯罪時間係在96年4月24日以前，合於
    減刑條件，應依該條例第2條第1項第3款規定減其刑期二分
    之一，並依同條例第9條及刑法第41條第1項之規定諭知易科
    罰金之折算標準。
參、適用法律依據：
   據上論斷，應依刑事訴訟法273條之1第1項、第299條第1項前
   段，毒品危害防制條例第10條第1項、第18條第1項前段，刑
   法第11條前段、第47條、第41條第1項前段，中華民國96年罪
   犯減刑條例第2條第1項第3款、第7條、第9條，判決如主文。
本案經檢察官郭明嵐到庭執行職務。
中　　華　　民　　國　　96　　年　　7　　月　　26　　日
　　　　　　　　　刑事第七庭  法　官 郭德進
以上正本證明與原本無異。
如不服本判決，應於判決送達後10日內，向本院提出上訴狀。
                              書記官 陳惠玲
中　　華　　民　　國　　96　　年　　7　　月　　26　　日
附錄本案論罪科刑法條：
毒品危害防制條例第10條第1項
施用第一級毒品者，處 6 月以上 5 年以下有期徒刑。
